臺灣高等法院刑事判決　　　　　　　　95年度上訴字第4745號
上　訴　人
即　被　告　甲○○
　　　　　　　　　　另案於臺灣臺南監獄執行中
　　　　　　　　　　現於臺灣臺北看守所
上列上訴人因毒品危害防制條例案件，不服臺灣板橋地方法院
94年度訴字第1540號，中華民國95年9月29日第一審判決（起訴
案號：臺灣板橋地方法院檢察署94年度核退毒偵字第1223號）
，提起上訴，本院判決如下：
    主  文
上訴駁回。
    事  實
一、甲○○前曾因毒品案件，經原審法院以93年度毒聲字第1764
    號裁定送勒戒處所觀察、勒戒後，認無繼續施用毒品之傾向
    ，於94年3月4日執行完畢釋放出所，並由臺灣板橋地方法院
    檢察署檢察官於民國94年3月7日為不起訴處分確定。詎其猶
    不知悛悔，明知海洛因、安非他命分別係毒品危害防制條例
    所定之第一級、第二級毒品，不得施用、持有，竟分別基於
    施用毒品海洛因及安非他命之犯意，各於94年4月12 日下午
    7時許、94年10月4日起至95年6月27日某時止、95年2 月28
    日某時許、95年3月2日凌晨零時許、95年3月9日凌晨3時許
    為警採尿回溯26小時內某時許，分別在不詳處所、臺北縣板
    橋市○○街某汽車旅館、綽號「小白」之友人位於臺北縣土
    城市住處、臺北縣三重市○○街37號4樓住處、臺北縣蘆洲
    市○○街26巷22之1號4樓處、臺北縣中和市○○路○段562號
    7樓「狀元樓商務旅館」第705室內、臺北縣中和市○○路9
    號17樓之4住處，施用第一級毒品海洛因多次；又於94 年4
    月10日起至同年4月12日某時許止、95年3月2日凌晨零時許
    、94年10月某日起至95年6月27日某時止，分別在其友人賴
    佳妮位於臺北縣新莊市○○路住處、不詳處所、綽號「小白
    」之友人位於臺北縣土城市住處、臺北縣中和市○○路○段
    562號7樓「狀元樓商務旅館」第705室、臺北縣中和市○○
    路9號17樓之4住處，施用第二級毒品安非他命多次。嗣先於
    94年4月12日下午5時許，在臺北縣新莊市○○路897號2樓之
    11為警查獲，並扣得毒品安非他命1包（淨重1.2公克）；又
    於95年1月10日下午1時許，在臺北縣蘆洲市○○街26 巷22
    之1號4樓為警查獲，並扣得毒品海洛因6包（共淨重1.64公
    克）與甲○○所有供施用第一級毒品所用之注射針筒3支和
    其所有供施用第二級毒品所用之吸食器1組、玻璃球1 個及
    其所有供施用第一、二級毒品所用之分裝杓3支、磅秤1臺；
    又於95年2月1日凌晨5時55分許，在臺北縣中和市○○路○段
    562號7樓「狀元樓商務旅館」第705室為警查獲，並扣得毒
    品海洛因5包（共淨重5.28公克）、毒品安非他命2包（共淨
    重15.46公克）；又於95年3月9日凌晨1時30分許，在臺北縣
    板橋市○○街36之5號第705室為警查獲，並扣得毒品海洛因
    2 包（共淨重8.62公克）及甲○○所有供施用第一、二級毒
    品海洛因與安非他命所用之摻食吸管1支；又於95年3月3日
    下午6時30分許，在臺北縣三重市○○街519號前為警查獲，
    並扣得毒品海洛因1包（淨重1.59公克）及毒品安非他命1包
    （淨重3.55公克）；復於95年6月27日晚上9時許，在臺北縣
    中和市○○路9號17樓之4住處為警查獲，並扣得毒品海洛因
    2包（共淨重0.3公克）、毒品安非他命4包（共淨重7.9公克
    ）及甲○○所有供施用第二級毒品安非他命所用之吸食器1
    組與其所有供施用第一、二級毒品所用之磅秤1具。
二、案經臺北縣政府警察局土城分局報請臺灣板橋地方法院檢察
    署檢察官偵查起訴，及移送併案審理。本院於審判程序進行
    中，被告就被訴事實為有罪之陳述，經告知被告簡式審判程
    序之旨，並聽取當事人之意見後，裁定進行簡式審判程序。
    理  由
一、上開事實，業據被告甲○○於本院審理時皆坦承不諱，而其
    先後為警查獲後所採集之尿液檢體經送驗結果，確呈安非他
    命類及海洛因代謝物鴉片類之陽性反應，此有臺灣檢驗科技
    股份有限公司各於94年4月27日、95年2月23日、95年3月28
    日、95年3月29日、95年7月11日出具之濫用藥物尿液檢驗報
    告共5件在卷可稽（分別附於臺灣板橋地方法院檢察署94 年
    度核退毒偵字第1223號偵查卷宗第7頁、同前署95年度毒偵
    字第1334號偵查卷宗第39頁、同前署95年度毒偵字第3122號
    偵查卷宗第18頁、同前署95年度毒偵字第2113號偵查卷宗第
    45頁、同前署95年度毒偵字第4524號偵查卷宗第56頁），並
    有如事實欄所示之毒品海洛因、安非他命及供施用毒品所用
    之物扣案足資佐證，是被告前開不利於己之自白，核與事實
    相符，應堪採信。又被告前曾因施用毒品案件，經原審法院
    以93年度毒聲字第1764號裁定送勒戒處所觀察、勒戒後，認
    無繼續施用毒品之傾向，於94年3月4日執行完畢釋放出所，
    並由臺灣板橋地方法院檢察署檢察官於民國94年3月7日為不
    起訴處分確定等情，有臺灣高等法院被告前案紀錄表1件在
    卷可參（附於本院卷內），其於受觀察、勒戒執行完畢釋放
    後5年內，再犯本案施用毒品犯行，事證明確，應予依法論
    科。
二、新舊法之比較：
（一）查被告行為後，刑法於94年2 月2 日修正公布，95年7 月
      1 日施行，其中刪除第55條（牽連犯）、第56條（連續犯
      ），並修正第2 條（新舊法之比較適用）、第47條（累犯
      ）、第38條（沒收）之規定。而刑法第2 條係規範行為後
      法律變更所生新舊法律比較適用之準據法，是刑法第2 條
      本身雖經修正，但該條文既屬適用法律之準據法，本身尚
      無比較新舊法之問題，應逕適用裁判時即修正後刑法第2
      條規定以決定適用之刑罰法律，先予敘明。
（二）按行為後法律有變更者，適用行為時之法律。但行為後之
      法律有利於行為人者，適用最有利於行為人之法律，修正
      後刑法第2 條第1 項定有明文。又比較時應就罪刑有關之
      共犯、未遂犯、想像競合犯、牽連犯、連續犯、結合犯，
      以及累犯加重、自首減輕暨其他法定加減（如身分加減）
      與加減例等一切規定，綜其全部罪刑之結果而為比較。再
      從刑附屬於主刑，除法律有特別規定者外，依主刑所適用
      之法律（最高法院95年第8 次刑事庭會議決議參照）。
（三）刑法第56條有關「連續數行為而犯同一之罪名者，以一罪
      論，但得加重其刑至二分之一」之連續犯之規定，亦經修
      正刪除。亦即被告基於概括犯意所為之數行為，自95年7
      月1 日起已不再成立連續犯而得論以一罪，而應依具體行
      為之性質論罪。查被告本案所為多次施用毒品犯罪行為均
      發生於新法施行之前，被告所為之各次行為，時間、地點
      、對象，各均獨立，但其時間緊接，所犯係構成要件相同
      之罪名，主觀上顯係基於概括犯意所為，為連續犯，依修
      正前刑法第56條規定，論以一罪，較依新法分論以多次犯
      行之結果，對被告較為有利。
（四）修正前刑法第51條第5款規定：「數罪併罰，分別宣告其
      罪之刑，依左列各款定其應執行者：... 宣告多數有期徒
      刑者，於各刑中之最長期以上，各刑合併之刑期以下，定
      其刑期。但不得逾二十年」，修正後刑法第51條第5款規
      定：「宣告多數有期徒刑者，於各刑中之最長期以上，各
      刑合併之刑期以下，定其刑期。但不得逾三十年」，比較
      結果，修正後刑法並非較有利於行為人，依刑法第2條第1
      項前段之規定，仍應依修正前刑法，定其應執行之刑。
（五）綜此，爰依整體比較之結果，依修正後刑法第2條第1項前
      段之規定，適用行為時之舊法處斷。又刑法第38條關於沒
      收之規定，亦同於95年7月1日修正施行，惟因沒收係屬從
      刑，應隨同主刑適用同一準據法，而前開比較新舊法結果
      ，既適用刑法修正前相關規定，有關沒收之規定，自應適
      用修正前刑法第38條規定。
三、查海洛因與安非他命依其成癮性、濫用性及對社會危害性之
    程度，已分別為毒品危害防制條例第2 條第2 項第1 款、第
    2 款列為第一級毒品與第二級毒品。核被告甲○○所為，係
    犯毒品危害防制條例第10條第1 項、第2 項之施用第一、二
    級毒品罪。其施用前後持有海洛因及安非他命之低度行為，
    分別為施用之高度行為所吸收，均不另論罪。其先後施用第
    一級毒品海洛因及第二級毒品安非他命之犯行，分別時間緊
    接，所犯為構成要件相同之罪名，顯均係基於概括犯意所為
    ，為連續犯，應各依修正前刑法第56條規定，論以一罪並加
    重其刑。起訴書雖僅敘及被告於94年4 月10日起至同年4 月
    12日止，在臺北縣新莊市○○路友人住處，施用第二級毒品
    安非他命，及於94年4 月12日下午7 時許為警採尿回溯26小
    時內某時，在不詳處所，施用第一級毒品海洛因之犯行，惟
    被告如事實欄所述之其餘犯行，業經檢察官移送原審法院併
    案審理（95年度毒偵字第4469、4470、4524、5456號），並
    經被告自承在卷，與業經起訴部分有連續犯之裁判上一罪關
    係，為起訴效力所及，本院自均應併予審究，附此敘明。其
    施用第一、二級毒品2罪間，犯意各別、行為互殊，應予分
    論併罰。
四、扣案之毒品海洛因16包（共淨重17.43公克，其中6包計淨重
    1.64公克、5包計淨重5.28公克、2包計淨重8.62公克、1包
    淨重1.59公克、2包計淨重0.3公克）、毒品安非他命共8包
    （共淨重28.11 公克，其中1 包淨重1.2 公克、2 包計淨重
    15.46公克、1包淨重3.55公克、4包計淨重7.9公克），均為
    查獲之毒品，皆應依毒品危害防制條例第18條第1項前段規
    定，不問屬於犯人與否，沒收銷燬之。又扣案之注射針筒3
    支、吸食器計2組、玻璃球1個、分裝杓3支、摻食吸管1支、
    磅秤2臺，均係被告所有分別供犯本件施用第一、二級毒品
    海洛因及安非他命犯罪所用之物，業據被告於本院供陳在卷
    ，爰各依刑法第38條第1項第2款之規定於施用第一級毒品及
    第二級毒品項下宣告沒收。
五、原審以被告犯行明確，適用毒品危害防制條例第10條第1項
    、第2項、第18條第1項前段、刑法第11條、第2條第1項、修
    正前刑法第56條、第51條第5款、第38條第1項第2款，審酌
    被告前曾經觀察、勒戒及不起訴處分後，竟又為本件犯行，
    顯見其戒除毒癮之意志力薄弱，並考量施用毒品乃自戕行為
    ，所生危害非鉅，再衡其之素行（有上開臺灣高等法院被告
    前案紀錄表在卷可憑）、施用之次數及犯後坦承犯行態度良
    好等一切情狀，分別就施用第一級毒品及第二級毒品兩部分
    量處有期徒刑十月及六月，並就扣押物依法諭知沒收，及定
    其應執行之刑，以示懲儆。其認事用法均無不當，量刑亦稱
    妥適。被告上訴請求輕判，核無理由，應予駁回。
據上論斷，應依刑事訴訟法第368條、第273條之1第1項，判決如
主文。
本案經檢察官沈世箴到庭執行職務。
中　　華　　民　　國　　96　　年　　1　　月　　18　　日
　　　　　　　　　刑事第八庭    審判長法　官 鄭文肅
　　　　　　　 　 　　　　　　　　　　法　官 陳國文
　　　　　　　　　　　　　　　　　    法　官 楊炳禎
以上正本證明與原本無異。
施用第一級毒品部分，如不服本判決，應於收受送達後十日內向
本院提出上訴書狀，其未敘述上訴之理由者並得於提起上訴後十
日內向本院補提理由書（均須按他造當事人之人數附繕本）。
其餘不得上訴。
                                      書記官 吳素雲
中　　華　　民　　國　　96　　年　　1　　月　　18　　日
附錄本案論罪科刑法條全文
毒品危害防制條例第10條
施用第一級毒品者，處六月以上五年以下有期徒刑。
施用第二級毒品者，處三年以下有期徒刑。
